臺灣臺中地方法院民事判決　96年度重訴字第137號
原　　　告　乙○○
　　　　　　丙○○
共　　　同
訴訟代理人　陳清進律師
被　　　告　甲○○
訴訟代理人　陳浩華律師
上列當事人間請求損害賠償事件，本院於民國96年10月9日言詞
辯論終結，判決如下：
    主      文
被告應給付原告乙○○新台幣壹佰肆拾陸萬參仟捌佰陸拾陸元，
及自民國九十六年四月四日起至清償日止，按年息百分之五計算
之利息。
被告應給付原告丙○○新台幣壹佰玖拾參萬伍仟壹佰零玖元，及
自民國九十六年四月四日起至清償日止，按年息百分之五計算之
利息。
原告其餘之訴駁回。
訴訟費用由被告負擔拾分之參，餘由原告負擔。
本判決原告乙○○、丙○○勝訴部分，於原告乙○○、丙○○各
以新台幣肆拾玖萬元、陸拾伍萬元供擔保後得假執行；但被告如
各以新台幣壹佰肆拾陸萬參仟捌佰陸拾陸元、壹佰玖拾參萬伍仟
壹佰零玖元預供擔保，得免為假執行。
原告其餘假執行之聲請駁回。
    事實及理由
一、原告主張：被告於民國94年11月26日23時30分許駕駛車號AM
    V-12之自小客車、後座搭載訴外人吳承諺、於行經Sir  Sam
    uel Criffith Drive之上坡路段時（即The Submit餐館東南
    600公尺），被告因未遵守交通規則，超速駕駛，致車輛失
    控駛入對向車道，擦撞對向來車，與訴外人Wayne Andrew,
    Bates所駕駛車號024-IWI之自小客車即對向來車發生擦撞，
    被告所駕駛之車輛翻越路邊護欄，並跌落20至30米之邊坡，
    吳承諺並彈出車外，吳承諺經送皇家伯利司本醫院治療，後
    因傷重不治於同年月29日死亡。原告否認被告所提出昆士蘭
    省駕駛法之真正。再對於被告抗辯吳承諺未繫安全帶乃造成
    本件侵權行為之原因，被告應負舉證責任。原告丙○○就
    本件侵權行為並因而支出醫療費用新台幣（下同）174,238
    元，殯葬費663,257元，又對於被告所抗辯之午餐、油飯、
    點心、菸酒、煙，乃係對於當日義務參與喪葬事物人員最簡
    單的餐點，依臺灣習俗為合理之喪葬費用。原告乙○○於60
    歲退休，依據內政部94年度台灣地區簡易生命表，男性尚有
    餘命20.42年，又依內政部社會司94年度每人每月最低生活
    費之金額為8,770元，則原告乙○○每年所得請求之扶養費
    為105,240元，再依霍夫曼計算法扣除中間利息，則原告乙
    ○○所得請求之扶養費應為1,485,575元。原告丙○○於60
    歲退休，依據內政部94年度台灣地區簡易生命表，女性尚有
    餘命23.82年，依據前述算法，則原告丙○○所得請求之扶
    養費應為1,688,595元。被告並應各賠償原告二人非財產上
    之損害各5,000,000元。爰依民法第184條、第192條第1項（
    原告誤載為同法第193條）、第2項及第194條之規定，請求
    被告負損害賠償責任。並聲明：(一)被告應給付原告乙○○6,
    485,575元，原告丙○○7,526,090元，及均自起訴狀繕本送
    達翌日起至清償日止，按年息5%計算之利息；(二)願供擔保請
    准宣告假執行。
二、被告抗辯：被告否認有未遵守交通規則及超速駕駛之情形，
    於未經鑑定，尚難逕以昆士蘭警局之車禍事件處理報告，遽
    認被告應負過失責任；且吳承諺死亡之結果，係因吳承諺未
    遵守昆士蘭省駕駛法規定乘客須繫上安全帶之規定即「Ever
    yone in a vehicle must wear a fastened seat belt at
    all time.」，若吳承諺有繫上安全帶，則當不會生彈出車
    外之結果，吳承諺之死亡結果與被告之駕車行為間無因果關
    係，被告無庸負責。縱認被告須負過失責任，然因吳承諺未
    繫安全帶致生本件侵權行為，應負與有過失責任。原告主張
    之殯葬費用中午餐、油飯、點心、菸酒、煙非喪葬必要費用
    。扶養費之計算應以扶養親屬寬減額為標準，且原告所請求
    之扶養金額過高，蓋原告尚有其他直系血親卑親屬及配偶應
    同負扶養義務，不得僅以吳承諺單獨負扶養義務計算之。非
    財產上之損害原告請求之金額過高。並聲明：：(一)原告之訴
    駁回；(二)如受不利判決，願供擔保，聲請宣告免假執行。
三、兩造不爭執之事實：
(一)被告於94年11月26日23時30分許駕駛車號AMV-12之自小客車
    、後座搭載訴外人吳承諺、於行經Sir Samuel Criffith
    Drive之上坡路段時（即The Submit餐館東南600公尺），與
    訴外人Wayne Andrew, Bates所駕駛車號024-IWI之自小客車
    即對向來車發生擦撞，被告所駕駛之車輛翻越路邊護欄，並
    跌落20至30米之邊坡，吳承諺並彈出車外，吳承諺經送皇家
    伯利司本醫院治療，後因傷重不治於同年月29日死亡。
(二)原告乙○○與原告丙○○分別為47年5月25日與52年12月18
    日生。
(三)原告除有吳承諺一子外，尚有一女及一子，分別為吳佳穎及
    吳秉則，分別為77年9月12日與79年4月14日生。
(四)原告丙○○所有之0000000000000000號信用卡，於95年4 月
    3日在Royal Brisbane Hosp確有新臺幣（下同）180,585元
    之消費。
(五)兩造並就原告丙○○因而支出之醫療費在174,238元範圍內
    不爭執，並為協議。
四、得心證之理由：
    本件兩造厥有爭執者，為被告就訴外人吳承諺之死亡是否應
    負侵權行為之責任？被告得否主張過失相抵？及原告就本件
    侵權行為所得請求之賠償金額為何？經查：
(一)原告主張被告於94年11月26日23時30分許駕駛車號AMV-12之
    自小客車、後座搭載訴外人吳承諺、於行經Sir Samuel
    Criffith Drive之上坡路段時（即The Submit餐館東南600
    公尺），與訴外人Wayne Andrew, Bates所駕駛車號024-IWI
    之自小客車即對向來車發生擦撞，被告所駕駛之車輛翻越路
    邊護欄，並跌落20至30米之邊坡，吳承諺並彈出車外，吳承
    諺經送皇家伯利司本醫院治療，後因傷重不治於同年月29日
    死亡之事實，業據原告提出現場照片、事故車輛照片及診斷
    書為證，並為兩造所不爭執，堪認為真實。再原告主張系爭
    事故係被告因未遵守交通規則，超速駕駛，致車輛失控駛入
    對向車道，擦撞對向來車，被告所駕駛之車輛翻越路邊護欄
    等情，業據原告提出上開現場照片、事故車輛照片及車禍事
    件報告為證。雖被告否認上開事件報告。然證人丁○○亦於
    本院證述：「我當時是坐在副駕駛座，我只知道我們剛要下
    山的時候，但我不知道當時的路況是否為上坡，我只知道被
    告有超車，超車之後我醒來之後我就在救護車上，超車之後
    我是沒有什麼意識的，被告是否有侵入對向車道我不清楚。
    那個路段應該有限速，被告開車應該有一點過快。被告如何
    超車的我已經不記得。：：被告是要超越同向車輛。那裡是
    雙向各單車道路段」等語，即知上開事件報告所記載之事故
    說明等為真正，亦應認原告上開被告有過失之主張為真正。
    被告顯超速行駛，並於彎道、陡坡路段率而超車，於超車時
    復未注意車前狀況，侵入對向車道，與對向來車發生擦撞致
    發生系爭事故，並致使被害人吳承諺因而死亡，被告就本事
    故，自有過失，且其過失與被害人吳承諺之死亡間，並有相
    當因果關係。被告抗辯其無過失，且其駕車行為與被害人吳
    承諺之死亡間無因果關係云云，自屬無稽。惟被告抗辯：吳
    承諺未遵守昆士蘭省駕駛法規定乘客須繫上安全帶之規定與
    有過失等情，業據其提出昆士蘭省駕駛法規為證，雖原告亦
    否認該昆士蘭省駕駛法規之真正。然上開證人丁○○亦於本
    院證述：「澳洲有規定所有在小客車內的乘客都要繫好安全
    帶，我當時有繫好安全帶，但後座的人沒有繫安全帶，因為
    他當時是躺在座椅上的，後座只有一個人，整部車子只有三
    個人。:：我在澳洲是讀商業，因為我有考澳洲的駕照，所
    以我知道澳洲規定車內所有乘客都需繫安全帶。被害人在車
    內是半斜躺：：被害人在澳洲有筆試的駕照。」等語，是亦
    應認被告此部分之抗辯為真正。被害人吳承諺因未遵守本件
    事故發生地昆士蘭省駕駛法規定乘客須繫上安全帶之規定，
    致被彈出車外，因而死亡，亦與有過失。從而，本院審酌上
    開各情，認被害人吳承諺與被告之過失責任比例為二：八。
    被告抗辯被害人吳承諺與有過失，即有理由，原告主張被害
    人吳承諺並無過失，即屬無據。
(二)按因故意或過失，不法侵害他人之權利者，負損害賠償責任
    ；不法侵害他人致死者，對於支出醫療及增加生活上需要之
    費用或殯葬費之人，亦應負損害賠償責任。被害人對於第三
    人負有法定扶養義務者，加害人對於該第三人亦應負損害賠
    償責任；不法侵害他人致死者，被害人之父、母、子、女及
    配偶，雖非財產上之損害，亦得請求賠償相當之金額，民法
    第184條第1項前段、第192條第1項、第2項及第194條分別定
    有明文。查原告乙○○及丙○○分別為被害人吳承諺之父母
    ，有戶口名簿在卷可查，被告就系爭事故既有過失，則原告
    2人主張被告不法侵害吳承諺致死，而依上開規定，請求被
    告負損害賠償責任，自屬正當。玆審酌原告2人之各項損害
    賠償請求如下：
１、醫療費用：
    原告丙○○主張其因本件事故因而支出被害人吳承諺之醫療
    費用174,238元等情，業據其提出醫療費用收據及信用卡付
    款資料為證，並有中國信託商業銀行陳報狀及該狀檢附之歷
    史帳單匯總查詢在卷可佐，並為兩造對：原告丙○○所有之
    0000000000000000號信用卡，於95年4月3日在Royal  Brisb
    ane Hosp確有180,585元之消費；原告丙○○因而支出之醫
    療費在174,238元範圍內不爭執，並為協議，自應認原告上
    開主張為真正，兩造並應受該協議之拘束，該費用並應即認
    為必要，得請求被告賠償。原告丙○○得請求之醫療費用，
    依被害人吳承諺之過失比例計算即為139,390〔174,238×
    0.8 ＝139,390（元以下四捨五入）〕元。是原告丙○○請
    求之醫療費用即於139,390之範圍內，洵屬正當，應予准許
    ，逾此請求之範圍，即屬無據，應予駁回。
２、殯葬費：
    原告丙○○主張其因而支出殯葬費663,257元之事實，業據
    其提出支出傳票、明細、收據、估價單、統一發票、車票、
    靈骨存放證明及塔位存放證明為證，固堪信為真實。惟按有
    關殯葬費，係指收殮及埋葬費用而言，其賠償範圍固應以實
    際支出之費用為準，惟仍應斟酌被害人當地之習俗、被害人
    之身份、地位及生前經濟狀況而定；又殯喪費用雖限於實際
    支出，惟並非皆可請求，就棺材費、運屍、運棺及靈柩車費
    、壽衣費、喪葬用品費、墓碑費、埋葬費、遺像及鏡框費誦
    經祭典費等，堪認為收殮及埋葬之必要費用而可請求，而祭
    獻牲禮費（如雞鴨菜肉及菸酒）、樂隊費用、喪宴費用或安
    置祿位及奉祀之費用則非收殮及埋葬必要費用而不得請求。
    頭七至七七所支出之費用即為殯葬外支出之祭祀費，亦不得
    請求。就毛巾費用，係對贈送奠儀親友之回饋，亦非收殮及
    埋葬費用必要費用，而不得請求。原告丙○○請求之上開費
    用中，其中什音12,800元、西樂12,000元、國樂16,000元、
    吹鼓手3,500元、（國樂）音響5,500元核均屬樂隊費用，毛
    巾、布料、文具28,000元，告別日午餐、油飯、點心109,00
    0元、治喪期工作人員用餐50,050元、菸酒飲料12,420元、
    煙5,000元、祭品、餐點、車資54,050元，核屬祭獻牲禮費
    （如雞鴨菜肉及菸酒）、喪宴費用或奉祀之費用或係對贈送
    奠儀親友之回饋，圓滿七19,000元、百日1,200元核屬殯葬
    外支出之祭祀費，合計328,520元，核均屬上開說明之非收
    殮及埋葬必要費用，應予扣除。其餘費用合計334,737元，
    均為喪葬、習俗、及宗教信仰所必須，金額亦屬適當。原告
    丙○○得請求之殯葬費用，依被害人吳承諺之過失比例計算
    即為267,790〔334,737×0.8＝267,790（元以下四捨五入）
    〕元。是原告丙○○請求之醫療費用即於267,790之範圍內
    ，洵屬正當，應予准許，逾此請求之範圍，即屬無據，應予
    駁回。
３、扶養費：
    原告主張原告乙○○於60歲退休，尚有餘命20.42年，並請
    求依內政部社會司94年度每人每月最低生活費之金額8,770
    元計算，原告乙○○每年所得請求之扶養費為105,240元，
    依霍夫曼計算法扣除中間利息，原告乙○○請求扶養費1,
    485,575元；原告丙○○於60歲退休，尚有餘命23.82年，依
    據前述算法，原告丙○○所得請求之扶養費應為1,688,595
    元等情，固為兩造對：原告乙○○與原告丙○○分別為47年
    5月25日與52年12月18日生；並為被告對：原告2人退休後應
    認不能維持生活而得請求扶養費所不爭執，復有上開戶口名
    簿附卷可憑，雖可認原告2人於退休後得請求扶養費。再查
    原告乙○○乃高中肄業，現任自力重鋼結構營造有限公司執
    行總經理兼董事，年所得100餘萬元，有諸多不動產，原告
    丙○○國立臺北商專國貿科畢業，現任自力重鋼結構營造有
    限公司財務部經理，並有不動產2筆，業據原告2人陳述在卷
    ，並為被告所不爭執，復有原告提出之財產清冊、土地登記
    謄本在卷可憑，亦有財政部臺灣省北區國稅局宜蘭縣分局96
    年9月26日北區國稅宜縣二字第0961013231號函所檢附之原
    告乙○○之綜合所得稅各類所得資料清單在卷可佐，堪認為
    真實。依原告2人之生活程度，固亦可認原告請求以內政部
    社會司94年度每人每月最低生活費之金額8,770元計算其扶
    養費，為相當於維持其生活所必需者。被告抗辯其扶養費之
    計算應以扶養親屬寬減額為標準云云，固屬無據。惟按夫妻
    互負扶養之義務，其負扶養義務之順序與直系血親卑親屬同
    ，其受扶養權利之順序與直系血親尊親屬同，民法第1116條
    之1規定甚明。又原告除被害人吳承諺一子外，尚有一女及
    一子，分別為吳佳穎及吳秉則，分別為77年9月12日與79年4
    月14日生，此亦為兩造所不爭執，並有上開戶口名簿在卷可
    憑。是原告主張請求被告賠償被害人吳承諺負擔扶養義務之
    比例即為4分之1。再者，如前所述，原告乙○○與原告丙○
    ○分別為47年5月25日與52年12月18日生，於本件事故發生
    時即各為47歲、41歲，依94年臺灣省男性及女性之簡易生命
    表所示，各有30.40、40.83年之餘命，扣除原告2人至60 歲
    退休後始請求扶養費即各得請求17.40（30.40－13＝17.4）
    年、21.83（40.83－19＝21.83）年。原告主張原告2人各請
    求20.42年、23.82年計算之扶養費，尚有未合。則按原告請
    求94年度每人每月最低生活費之金額8,770元計算原告2人全
    年105,240（8,770×12＝105,240）元計算，按霍夫曼式算
    法扣除中間利息，再依被害人吳承諺負擔扶養義務之比例核
    算結果，原告2人各得請求之扶養費即為329,832〔105,240
    ×12.0000000÷4=329,832（元以下四捨五入）〕元、409,
    911〔105,240×15.0000000÷4=409,911（元以下四捨五入
    ）〕元。原告乙○○、丙○○得請求之扶養費用，依被害人
    吳承諺之過失比例計算即各為263,866〔329,832×0.8＝
    263,866（元以下四捨五入）〕元、327,929〔409,911×0.8
    ＝327,929（元以下四捨五入）〕元。是原告乙○○、丙○
    ○各得請求之扶養費用即各於263,866元、327,929元之範圍
    內，洵屬正當，應予准許，逾此請求之範圍，即屬無據，應
    予駁回。
４、精神慰撫金：
    按慰撫金之酌給標準與財產上損害之計算不同，然非不可斟
    酌雙方身分資力與加害程度，及其他各種情形核定相當之數
    額，最高法院亦著有51年度台上字第223號判例意旨足資參
    照。原告2人各為被害人吳承諺之父母，自受有內心不捨所
    受之痛苦，精神自屬痛苦。原告2人請求被告賠償精神慰撫
    金，洵屬有據。而如前述，原告乙○○乃高中肄業，現任自
    力重鋼結構營造有限公司執行總經理兼董事，年所得100 餘
    萬元，有諸多不動產，原告丙○○國立臺北商專國貿科畢業
    ，現任自力重鋼結構營造有限公司財務部經理，並有不動產
    2筆，被告大學畢業，現無工作，亦無不動產，亦據被告供
    述在卷，並為原告所不爭執，亦堪認為真實。本院斟酌實際
    情況，及原告2人各因本件事故所受痛苦之程度、兩造之身
    分、地位，認原告2人各請求500萬元之精神慰撫金，尚嫌過
    高，應各減為150萬元，方屬公允。原告乙○○、丙○○得
    請求之精神慰撫金，依被害人吳承諺之過失比例計算即各為
    1,200,000〔1,500,000×0.8＝1,200,000〕元。是原告乙○
    ○、丙○○各得請求之精神慰撫金即各於1,200,000元之範
    圍內，洵屬正當，應予准許，逾此請求之範圍，即屬無據，
    應予駁回。
(三)綜上，原告乙○○、丙○○即得依民法第184條第1項前段、
    、第192條第1項、第2項及第194條規定，分別請求被告賠償
    扶養費263,866元及精神慰撫金1,200,000元，合計1,463,86
    6元；醫療費用139,390元、殯葬費267,790元、扶養費327,9
    29元及精神慰撫金1,200,000元，合計1,935,109元。從而，
    原告2人本於民法第184條第1項前段、第192條第1項、第2項
    及第194條規定之侵權行為法律關係，各於請求：(一)被告給
    付原告乙○○1,463,866元，及自起訴狀繕本送達翌日即96
    年4 月4日起至清償日止，按年息5%計算之利息；(二)被告給
    付原告丙○○1,935,109元，及自起訴狀繕本送達翌日即96
    年4月4日起至清償日止，按年息5%計算之利息之範圍內，為
    有理由，應予准許。逾各該範圍之請求，即屬無據，應予駁
    回。本判決原告及被告均陳明願供擔保分別聲請宣告假執行
    及免假執行，經核於原告2人勝訴部分，於法並無不合，爰
    分別酌定相當之擔保金額，併准許之。原告其餘假執行之聲
    請，因訴之駁回而失所依附，不予准許。
五、本件事證已臻明確，兩造其餘之陳述、攻擊、防禦方法及舉
    證，均對本判決之結果，不生影響，爰不一一論述，附予敘
    明。
六、訴訟費用負擔之依據：民事訴訟法第79條、第85條第1項前
    段。
中　　華　　民　　國　　96　　年　　10　　月　　30　　日
                  民事第二庭    法  官  陳秋月
正本係照原本作成。
如對本判決上訴，須於判決送達後20日內向本院提出上訴狀。
中　　華　　民　　國　　96　　年　　10　　月　　30　　日
                                書記官  張皇清
